臺灣板橋地方法院刑事判決　　　　　　 100年度訴字第1922號
公　訴　人　臺灣板橋地方法院檢察署檢察官
被　　　告　羅正龍
上列被告因毒品危害防制條例案件，經檢察官提起公訴（100 年
度毒偵字第4452號），被告於準備程序中對被訴之事實為有罪陳
述，本院合議庭裁定由受命法官獨任行簡式審判程序，並判決如
下：
    主  文
羅正龍施用第一級毒品，累犯，處有期徒刑捌月。
    事  實
一、羅正龍於民國87年間，因施用毒品案件，經台灣台北地方法
    院以87年度毒聲字第708 號裁定送勒戒處所施以觀察勒戒後
    ，因認有繼續施用毒品傾向，復由同法院以裁定令入戒治處
    所施以強制戒治，嗣於88年4 月19日停止戒治出所，所餘戒
    治期間付保護管束，迄88年9 月8 日保護管束期滿，未經撤
    銷停止戒治，視為強制戒治執行完畢，該次施用毒品犯行且
    由臺灣臺北地方法院檢察署檢察官以89年度戒毒偵字第4 號
    為不起訴處分確定；又於89年間，仍因施用毒品案件，經裁
    定令入戒治處所施以強制戒治，於90年12月4 日戒治期滿執
    行完畢，此次施用毒品犯行並經檢察官提起公訴，由臺灣臺
    北地方法院以90年度訴字第33號判決判處有期徒刑1 年確定
    ，於92年1 月31日徒刑執行完畢；再於95年間，又因施用毒
    品案件，經台灣台北地方法院以95年度訴字第997 號判決判
    處有期徒刑1 年1 月確定（嗣經台灣台北地方法院以96年度
    聲減字第43號裁定減刑為有期徒刑6 月又15日確定），於96
    年7 月16日執畢出監；詎仍未知所戒慎，猶基於施用第一級
    毒品海洛因之犯意，於100 年2 月28日，在新北市○○區○
    ○街327 巷51號之2 住處內，以將海洛因摻水置於針筒內注
    射身體之方式，施用第一級毒品海洛因1 次，嗣於翌日12時
    50分許，騎乘機車行經台北市○○區○○路與和平西路交岔
    路口處時，為警臨檢盤查，發現其有毒品前科，羅正龍嗣且
    同意接受員警採尿，其尿液檢體經警送驗後，呈嗎啡陽性反
    應。
二、案經臺北市政府警察局萬華分局移送臺灣臺北地方法院檢察
    署呈請台灣高等法院檢察署令轉臺灣板橋地方法院檢察署檢
    察官偵查後起訴。
    理  由
一、認定犯罪事實所憑之證據及理由：
(一)、訊據被告對其於上揭時間、地點施用第一級毒品海洛因之事
    實，於本院審理中自白不諱，而其為警查獲時，同意接受員
    警採尿，經警將所採集被告尿液檢體送驗後，呈嗎啡陽性反
    應，有臺灣尖端先進生技醫藥股份有限公司100 年3 月15日
    所出具之濫用藥物檢驗報告、臺北市政府警察局偵辦毒品案
    件尿液檢體委驗單（見偵查卷第4 、5 頁) 附卷可稽，足徵
    被告前開自白，核與事實相符，堪以採信。
(二)、按施用第一、二級毒品為犯罪行為，毒品危害防制條例第10
    條第1 項及第2 項各定有處罰明文，故施用該毒品者，依前
    揭規定本應科以刑罰，惟基於施用毒品之人，兼有病患屬性
    ，乃於刑事政策上對合於一定條件之施用者，依同條例第20
    條、第23條之規定，施以觀察、勒戒及強制戒治之治療，期
    以保安處分替代刑罰，戒斷其身、心癮，嗣因其程式過於繁
    雜，上揭條例於92年7 月9 日修正公佈，自93年1 月9 日施
    行，將該第20條、第23條之保安處分程式，單純區分為「初
    犯」、「五年內再犯」及「五年後再犯」三種；依其立法理
    由之說明：「初犯」，經觀察、勒戒或強制戒治後，應為不
    起訴處分或不付審理之裁定；經觀察、勒戒或強制戒治執行
    完畢釋放後，「五年內再犯」者，因其再犯率甚高，原實施
    之觀察、勒戒及強制戒治既已無法收其實效，爰依法追訴或
    裁定交付審理，至於經觀察、勒戒或強制戒治執行完畢釋放
    後，「五年後再犯」者，前所實施之觀察、勒戒或強制戒治
    已足以遮斷其施用毒品之毒癮，為期自新及協助其斷除毒癮
    ，仍適用「初犯」規定，先經觀察、勒戒或強制戒治之程序
    ，從而依修正後之規定，僅限於「初犯」及「五年後再犯」
    二種情形，始應先經觀察、勒戒或強制戒治程式，不能逕行
    起訴，亦即設為施用毒品罪起訴條件之限制，但倘被告於五
    年內已再犯，經依法再為保安處分或追訴處罰者，縱其第三
    次（或第三次以上）施用毒品之時間，在初犯之保安處分執
    行完畢釋放五年以後，即非屬「五年後再犯」之情形，且因
    前有「五年內再犯」情形，顯見其再犯率甚高，原實施之保
    安處分無法收其實效，毋庸仍予寬典處遇，而應依該條例第
    10條逕予刑罰制裁，至於第三次（或第三次以上）施用毒品
    之時間，是否宜有期間限制？以多久為適宜？則分屬刑事政
    策、專門醫學之範圍，非審判機關所能決定，有待循立法途
    徑解決（最高法院98年度台非字第56號判決意旨參照）；查
    被告前於87年間，因施用毒品案件，經台灣台北地方法院以
    87年度毒聲字第708 號裁定送勒戒處所施以觀察勒戒後，因
    認有繼續施用毒品傾向，復由同法院以裁定令入戒治處所施
    以強制戒治，嗣於88年4 月19日停止戒治出所，所餘戒治期
    間付保護管束，迄88年9 月8 日保護管束期滿，未經撤銷停
    止戒治，視為強制戒治執行完畢，該次施用毒品犯行且由臺
    灣臺北地方法院檢察署檢察官以89年度戒毒偵字第4 號為不
    起訴處分確定，又於89年間，仍因施用毒品案件，經裁定令
    入戒治處所施以強制戒治，於90年12月4 日期滿執行完畢，
    此次施用毒品犯行並經檢察官提起公訴，由臺灣臺北地方法
    院以90年度訴字第33號判決判處有期徒刑1 年確定，於92年
    1 月31日徒刑執行完畢等情，有臺灣高等法院被告前案紀錄
    表在卷可稽，是被告前於88年9 月8 日保護管束期滿，未經
    撤銷停止戒治，視為強制戒治執行完畢後，5 年內之89年間
    ，又因施用毒品犯行，經裁定令入戒治處所施以強制戒治，
    於90年12月4 日戒治期滿執行完畢，此次施用毒品犯行並經
    檢察官提起公訴，由臺灣臺北地方法院以90年度訴字第33號
    判決判處有期徒刑1 年確定，於92年1 月31日徒刑執行完畢
    ，依諸前揭最高法院判決意旨，縱其本件施用毒品之時間，
    在初犯之保安處分執行完畢釋放5 年以後，仍非屬「五年後
    再犯」之情形，且因前有「五年內再犯」情形，顯見其再犯
    率甚高，原實施之保安處分無法收其實效，毋庸仍予寬典處
    遇，而應依該條例第10條逕予刑罰制裁；綜上，本件事證已
    明，被告犯行堪以認定。
二、應適用之法律、科刑審酌事由：
(一)、核被告所為，係犯毒品危害防制條例第10條第1 項之施用第
    一級毒品罪，其施用第一級毒品前持有該毒品之低度行為，
    為其後施用該毒品之高度行為所吸收，不另論罪；又被告前
    於95年間，因施用毒品案件，經台灣台北地方法院以95年度
    訴字第997 號判決判處有期徒刑1 年1 月確定（嗣經台灣台
    北地方法院以96年度聲減字第43號裁定減刑為有期徒刑6 月
    又15日確定），於96年7 月16日執畢出監等情，有前揭台灣
    高等法院被告前案紀錄表在卷可稽，是其於有期徒刑之執行
    完畢後，5 年以內，因故意再犯本件有期徒刑以上之罪，為
    累犯，應依刑法第47條第1 項規定，加重其刑。
(二)、爰審酌被告曾因施用毒品犯行受觀察、勒戒、強制戒治、刑
    罰執行，詎仍漠視法令禁制而犯本罪，容未知所戒慎，惟兼
    衡其施用毒品所生危害，實以自戕身心健康為主，對於他人
    生命、身體、財產等法益，尚無明顯而重大之實害，暨其犯
    罪後坦認犯行之態度等一切情狀，就其本件犯行，量處如主
    文所示之刑，以示懲儆。
據上論斷，應依刑事訴訟法第273 條之1 第1 項、第299 條第1
項前段，毒品危害防制條例第10條第1 項，刑法第11條、第47條
第1 項，判決如主文。
本案經檢察官高智美到庭執行職務。
中    華    民    國   100    年    9     月    20    日
                  刑事第二十庭  法  官  陳明偉
以上正本證明與原本無異。
如不服本判決，應於判決送達後10日內敘明上訴理由，向本院提
出上訴狀 (應附繕本) ，上訴於臺灣高等法院。其未敘述上訴理
由者，應於上訴期間屆滿後20日內向本院補提理由書「切勿逕送
上級法院」。
                                書記官  黃頌棻
中    華    民    國   100    年    9     月    20    日
附錄本案論罪科刑法條全文：
毒品危害防制條例第10條
施用第一級毒品者，處六月以上五年以下有期徒刑。
施用第二級毒品者，處三年以下有期徒刑。